---
title: "forest fire recover"
output: html_notebook
---
# 概述
將火燒範圍網格化後，再次分析森林火燒的恢復情形。
# 0. package
```{r}
library(data.table)
library(sf)
library(raster)
library(tidyverse)
library(ggdist)# stat_halfeye
library(gghalves) #geom_half_point
library(exactextractr)
library(ranger) # for random forest
library(fastshap) # for shap analysis
library(future) # speed up
library(shapviz) # shap plot
library(patchwork)
library(parallel)
library(doParallel) # speed up the shap analysis
library(performance)
library(strucchange) # for breakpoint
p_path <- "G:/我的雲端硬碟/進行中的研究案/Plant recovery after forest fire/"
```
# 1. nbr data fliter
```{r}
r_grid <- st_read(paste0(p_path,"rawdata/layer/dnbr_grid.shp"))
colnames(r_grid)
r_grid <- r_grid[,c("firecode","year","ndvi","id")]
veg_rast_path <- paste0(p_path,"rawdata/layer/vegetation_index/")
nbr_all <- lapply(1986:2023,function(year){
   test_nbr<- raster(paste0(veg_rast_path,"nbr_mean_",year,
                                ".tif"),band=1)
  test <-data.table(nbr=exact_extract(test_nbr,r_grid, fun = "mean"))
  setnames(test,"nbr",paste0("nbr",year))
  return(test)
})
nbr_tb <- do.call(cbind,nbr_all)
r_g_nbr <- cbind(r_grid,nbr_tb)
rm(r_grid,nbr_tb)
class(r_g_nbr)
r_dt_nbr <- as.data.table(r_g_nbr)
### 清除每次火燒前的資料
for(y in unique(r_g_nbr$year)){
  rm_col_end <- grep(as.numeric(y),colnames(r_g_nbr))-2
  rm_col_name <- colnames(r_g_nbr)[5:rm_col_end]
  r_dt_nbr[year==y,c(rm_col_name):=NA]
}
rm(rm_col_end,rm_col_name)

```
# 2. calculate the dnbr
1. 先將表格轉置
2. 批次計算各次火燒的dnbr
3. 篩選出dnbr>100的火燒網格(以火燒後3年內達到為計算)
```{r}
colnames(r_dt_nbr)
rdt_t <- melt(r_dt_nbr,id.vers=c("firecode","year","ndvi","id","geometry"),
              measure.vars =patterns("nbr\\d{4}"),
              variable.name = "nbr_year",value.name = "nbr")
### 移除空值
rdt_t <- rdt_t[!is.na(nbr)&!is.na(id)]
### 計算各網格的dnbr`,並給予排序id
colnames(rdt_t)
rdt_nbr <- lapply(unique(rdt_t$id),function(g_id){
  dt <- rdt_t[id==g_id]
  bg_year <-as.numeric(dt[1,year])-1
  bg_nbr <- dt[grep(bg_year,nbr_year),nbr]
  dt[,dnbr:=(bg_nbr-nbr)*1000]
  dt[,year_ord:=1:.N]
  return(dt)
})
rdt_nbr <- rbindlist(rdt_nbr)
### 標記反覆火燒的網格，由於篩選火燒嚴重程度大於多少的網格，
####可能會把反覆火燒的網格刪掉，因此先行標記
####概念是將網格標示id，並檢視重複的id
rdt_nbr[, geometry_text:=paste0(geometry)]
rdt_nbr[,grid_id:=.GRP,by=.(geometry_text)]
rdt_nbr[,geometry_text:=NULL]
dup_grid <- unique(rdt_nbr[,.(id,year,firecode,grid_id)])
dup_grid[,dup:=duplicated(grid_id)]
dup_grid <- dup_grid[dup==TRUE,.(grid_id,year,firecode)]
dup_grid[,re_fire:=1]
setnames(dup_grid,c("year","firecode"),c("re_fy","ref_date"))
dup_grid[,re_fy:=as.numeric(re_fy)]
rdt_nbr[,nbr_year:=as.numeric(gsub("nbr","",nbr_year))]
rdt_nbr[,data_id:=1:nrow(rdt_nbr)]
rdt_nbr2 <- dup_grid[,.(re_fy,grid_id,re_fire,ref_date)][rdt_nbr,
                                              on=.(grid_id,re_fy=nbr_year)]
rdt_nbr3[data_id %in% rdt_nbr2[duplicated(data_id)]$data_id]
#### 刪除掉重複火燒的格子
setnames(rdt_nbr2,c("re_fy"),c("nbr_year"))
rdt_nbr3 <- rdt_nbr2[!((firecode %in% dup_grid$ref_date) 
                       & (grid_id %in% dup_grid$grid_id))]

#### 刪除掉因同一年內多次火燒而重複的格子
rdt_nbr3 <- rdt_nbr3[!duplicated(data_id)]
#### 刪除掉前3年未達標準的網格(dnbr<100)，以3年內有達標的網格，篩選出id
rdt_nbr3[,year_ord:=year_ord-2] ### 以火燒年為0
fire_id <- unique(rdt_nbr3[dnbr>100&year_ord %in% 0:3,id])

nbr_f <- rdt_nbr3[id %in% fire_id]


colnames(nbr_f)
ggplot(nbr_f,aes(x=year_ord,y=dnbr,color=id))+
  geom_line()+
  theme(legend.position = "")
rm(r_dt_nbr,r_g_nbr,rdt_nbr,rdt_nbr2,rdt_nbr3,rdt_t,dup_grid)
```
# 3. dnbr basic analysis
進入dnbr基礎分析，檢視基本趨勢(如deley effect)或恢復時間。看火燒後，火燒傷害還持續多久。
首先計算將ndvi分類，將其分為草本與森林兩類，檢視原本為森林或草本的
0.2-0.6 草與灌叢
0.6以上 森林
其次計算火燒的延遲效應，亦即d-dNBR，並以持續的增長時間來統計delay effect

```{r}
nbr_f[ndvi<0.6,veg_type:="GS"][ndvi>=0.6,veg_type:="F"]
## delay effect
nbr_f[,d_dnbr:=dnbr-data.table::shift(dnbr,type="lag")]
nbr_f[year_ord==-1,d_dnbr:=NA] ## 移除掉每個火燒初始年的數值
setnames(nbr_f,"year","fire_year")
nbr_f[,fire_year:=as.numeric(fire_year)]
###backup_table <- nbr_f

### 以1-5年間的最大值來檢視火燒延遲效應，以達到dNBR最大值的時間點來檢視
nbr_f[year_ord %in% 0:5,max_dnbr:=max(dnbr,na.rm=T),by=.(id)]

nbr_f[dnbr==max_dnbr,max_years:=year_ord]
nbr_f[,max_dnbr_5y:=max(max_dnbr,na.rm=T),by=.(id)][
  ,max_years:=max(max_years,na.rm=T),by=.(id)]
nbr_f[,max_dnbr:=NULL]
re_y_stat <- unique(nbr_f[,.(max_years,id,veg_type)])

ggplot(unique(nbr_f[,.(max_years,id,veg_type)]), 
       aes(x = max_years,
            fill=veg_type,color=veg_type)) + 
  geom_bar(position="dodge")+
  labs(x="recovery year",y="")
### 檢視恢復時間(dnbr<0)，以dnbr<0最小年限作為恢復期
nbr_f[dnbr<0&year_ord>1,recover_y:=year_ord,by=.(id)]
### 計算recovery rate
nbr_f[,recov_r:=(max_dnbr_5y-dnbr)/max_dnbr_5y*100]
### 彙整結果，初步結果彙整
colnames(nbr_f)
nbr_stat <- nbr_f[,.(max_dnbr_5y=max(max_dnbr_5y),
                     max_years=min(max_years,na.rm = T),
                     recover_y=min(recover_y,na.rm = T),
                     re_fire=sum(re_fire,na.rm=T)),
                  by=.(firecode,fire_year,ndvi,id,veg_type)]
nbr_stat[!(id %in% nbr_rc_y$id)]
nbr_rc_y <- nbr_f[year_ord %in% c(5,10,20,30),.(id,recov_r,year_ord)]
nbr_stat <- nbr_stat[nbr_rc_y,on=.(id)]
colnames(nbr_rc_y)
nbr_rc_y <- dcast(nbr_rc_y,id~year_ord,value.var = "recov_r")
nbr_f[,wkt := st_as_sf(geometry, crs = 3826)]
nbr_geo <- st_as_sf(nbr_f[,.(id,wkt)], sf_column_name = "wkt")
nbr_geo <- as.data.frame(nbr_geo) %>% unique()
nbr_stg <- nbr_stat[nbr_geo,on=.(id)]
nbr_stg <- nbr_stg[!is.na(fire_year)]
nrow(nbr_stg[is_recover==1])/nrow(nbr_stg)*100
nbr_stg[,.(max_years=mean(max_years)),by=.(veg_type)]
write.csv(nbr_stg[,.(.N,mx_y_mean=mean(max_years,na.rm=T),mx_y_sd=sd(max_years,na.rm=T)),
                  by=.(veg_type)],paste0(p_path,"result/stat_max_year_veg_typ.csv"))
write.csv(nbr_stg[,.(.N,mx_y_mean=mean(max_years,na.rm=T),mx_y_sd=sd(max_years,na.rm=T)),
                  by=.(veg_type,max_years)],paste0(p_path,"result/stat_max_year_veg_typ.csv"))
write.csv(nbr_stg[,.(.N,recover_y=mean(recover_y,na.rm=T),reco_ysd=sd(recover_y,na.rm=T)),
                  by=.(is_recover,veg_type)],paste0(p_path,"result/stat_recovery_veg_typ.csv"))
ggplot(nbr_stg,aes(x=max_years,fill=veg_type))+
  geom_bar(position = "dodge",alpha=0.6)+
  theme_bw()+
  labs(fill="Vegatation type",x="Year")
ggsave(paste0(p_path,"/result/plot_legg_eff.jpeg"),width=6,height=3)

ggplot(nbr_stg[is_recover==1],aes(x=recover_y,fill=veg_type))+
  geom_bar(position = "dodge")
```
# 4. enviroment variable extract
擷取各網格之環境資料，並作後續分析
環境資料分別為：
1. 坡度、坡向
2. 海拔
3. 長期溫度、雨量
```{r}
var_path <- list.files(paste0(p_path,"rawdata/layer/raster_factor/"),
                       full.names = T)
var_layer <- lapply(var_path,raster)
var_path
crs(var_layer[[3]])

nbr_stg <- as.data.frame(nbr_stg)
nbr_stg <- st_as_sf(nbr_stg,sf_column_name = "wkt")
nbr_stg$dem <- exact_extract(var_layer[[1]],nbr_stg, fun = "mean") 
nbr_stg$asp_ind <- exact_extract(var_layer[[2]],nbr_stg, fun = "mean") 
nbr_stg$temp <- exact_extract(var_layer[[3]],nbr_stg, fun = "mean")
nbr_stg$pre <- exact_extract(var_layer[[4]],nbr_stg, fun = "mean")
nbr_stg$slope <- exact_extract(var_layer[[5]],nbr_stg, fun = "mean")
nbr_stg <- as.data.table(nbr_stg)

### 增加火燒嚴重等級
nbr_stg[max_dnbr_5y>=100&max_dnbr_5y<269,fire_severity:=1][
  max_dnbr_5y>=269&max_dnbr_5y<439,fire_severity:=2][
    max_dnbr_5y>=439&max_dnbr_5y<659,fire_severity:=3]
nbr_stg[,fire_severity:=factor(fire_severity,levels = c(1,2,3))]
### 增加是否恢復
nbr_stg[!is.na(recover_y),is_recover:=1][
  is.na(recover_y),is_recover:=0]
### 網格中心座標
nbr_stg_df <- as.data.frame(nbr_stg)
nbr_stg_df <- st_as_sf(nbr_stg_df)
centroid_coord <- nbr_stg_df %>% 
  st_centroid() %>%
  st_coordinates()

nbr_stg[,x:=centroid_coord[,1]][,y:=centroid_coord[,2]]
nbr_stg[,pos:=numFactor(x, y)]
nbr_stg[,firecode:=factor(firecode)]
### 進行glmm分析
#### 是否復原
colnames(nbr_stg)
test <- nbr_stg[!is.na(dem)]
glmm_r_frq <- glmmTMB(is_recover~dem+asp_ind+slope+pre+veg_type+max_dnbr_5y+(1|firecode),data = test,family = "binomial")
summary(randf_r_frq)
summary(glmm_r_frq)
model_performance(glmm_r_frq)
r_frq_fixe <- summary(glmm_r_frq)

#### 檢視個別變數的效應
ggpredict(glmm_r_frq,terms="slope")

ggplot(frq_slop_eff, aes(x = x, y = predicted)) +
  geom_line() +
  geom_ribbon(aes(ymin = conf.low, ymax = conf.high), alpha = 0.2) +
  labs(x = "X1", y = "Predicted Y") +
  theme_minimal()

plot(glmm_r_f_eff)
nrow(nbr_stg[is.na(recover_y)])/nrow(nbr_stg)*100

glmm_r_rcy <- glmmTMB(recover_y~dem+asp_ind+slope+pre+veg_type+max_dnbr_5y+mat(pos+0|firecode),
                      data = nbr_stg[recover_y>0],na.action = na.omit,
                      family = poisson)
summary(glmm_r_rcy)
model_performance(glmm_r_rcy)
  nbr_stg[,slope_g:=cut(slope,breaks=seq(0,70,by=10),
                      labels = c("0-10","10-20","20-30",
                                 "30-40","40-50","50-60","60-70"))]
slp_recov_stat <- nbr_stg[,.N,by=.(slope_g,is_recover)]
slp_recov_stat[,is_recover:=factor(is_recover,levels = c(0,1))]
ggplot(data=slp_recov_stat[!is.na(slope_g)],
       aes(x=slope_g,y=N,fill=is_recover))+
  geom_col(position = "fill",width=0.5)
### 火燒恢復時間與植群
nbr_stg[,.(rcov_y_m=mean(recover_y,na.rm=T),rcov_y_sd=sd(recover_y,na.rm = T)),
        by=.(veg_type)]
nbr_stg[is_recover==0,2024-fire_year]


```
# 5. finding the climate event 
查找到使植群進一步衰退的因子。
可能有第二次火燒以及崩塌(颱風)
轉換思維，檢視沒有復原的區域原因。
採用分段回歸的方式，來檢視數值驟降的年份
```{r}

### 分段回歸
#### 利用分段回歸找到驟升驟降的年份
b_stat_r <- lapply(unique(nbr_f$id),function(gid){
  test <- nbr_f[id==gid&year_ord>1]
  test_seg_r <- tryCatch(
    expr = {
      test[,dnbr:=ts(dnbr,start=min(nbr_year),frequency = 1)]
      bp <- breakpoints(test$dnbr~test$nbr_year)
      break_year <- breakdates(bp)
      test_r <- data.table(id=gid,year=test$nbr_year,
                             fit=fitted(bp))
      test_r[,diff:=c(diff(fit),NA)]
      test_r <- test_r[year %in% break_year]
      return(test_r)
    },
    error = function(e){
    error_r <- data.table(id=gid)
    return(error_r)
    }
  )
})
bp_sts <- rbindlist(b_stat_r,fill=T)
#### 檢視break point的nbr值
colnames(nbr_f)
nbr_f[,after_bp_y:=nbr_year-1]
bp_sts_2 <- nbr_f[,.(after_bp_y,id,nbr,d_dnbr,dnbr)][
  bp_sts,on=.(after_bp_y=year,id)]
ref_id <- nbr_f[re_fire==1,.(re_fire,id,nbr_year)]

### 計算各年分驟升網格比例


bp_sts <- ref_id[bp_sts,on=.(id,nbr_year=year)]
bp_sts[diff<0,trend:="-"][diff>0,trend:="+"]
bp_sts[trend=="+",.(.N/1730*100),by=.(nbr_year)]
ggplot(bp_sts[trend=="+",.(.N/1730*100),by=.(nbr_year)],aes(x=nbr_year,y=V1))+
  geom_col()
### 檢視數據驟降(快速恢復)的網格，並看看這些是否有復原
bp_sts[id=="n_8035"]
nbr_stg[id=="n_2533"]$wkt
bp_sts_2[id=="n_2533"]
ggplot(nbr_f[id=="n_2533"],aes(x=nbr_year,y=dnbr))+
  geom_line()+
  scale_x_continuous(breaks = seq(1990,2023,2))


### 排除掉驟升或驟降在火燒已經復原之後的次數
nbr_stg[,recover_year:=fire_year+recover_y]
bp_sts_exroc <- bp_sts[nbr_stg[,.(id,recover_year,fire_year)],on=.(id)]
length(unique(bp_sts_exroc$id))
bp_sts_exroc <- bp_sts_exroc[(nbr_year<=recover_year|is.na(recover_year))]

### 檢視驟升(惡化，崩塌、再次火燒)或驟降(快速恢復，造林)次數是否影響是否復原
colnames(bp_sts_exroc)

rev_t <- dcast(bp_sts_exroc,id~trend,fill=0)
rev_t[,`NA`:=NULL]
setnames(rev_t,c("+","-"),c("inc","dec"))
nbr_stg_bp <- rev_t[nbr_stg,on=.(id)]
nbr_stg_bp[is.na(inc),inc:=0][is.na(dec),dec:=0]
nbr_stg_bp[,is_inc:=ifelse(inc>0,1,0)][,is_dec:=ifelse(dec>0,1,0)]

```
# 6 random forest 
## 6.1 recovery state
檢視是否植群是否恢復之建模
```{r}
#### 進行random forest 分析
nbr_stg_bp <- nbr_stg_bp[!is.na(dem)]
nbr_stg_bp[,pass_y:=2023-fire_year]
nbr_stg_bp[,is_recover:=factor(is_recover, 
                               levels = c(1, 0), 
                               labels = c("yes", "no"))]


rf_r_frq <- ranger(is_recover~dem+asp_ind+slope+pre+veg_type+max_dnbr_5y+inc+dec+pass_y,
                   data=nbr_stg_bp, 
                   write.forest = TRUE,
                   num.trees = 1000,
                   probability = TRUE,
                   importance = "permutation")
x <- nbr_stg_bp[, c("dem", "asp_ind", "slope", 
                    "pre", "veg_type", "max_dnbr_5y", 
                    "inc","dec", "pass_y")]  # 去掉截距項
summary(rf_r_frq)
rf_r_frq
importance(rf_r_frq)
```

## 6.2 shap analysis of recover state
```{r}
#### 利用shap分析檢視是否復原
pfun <- function(object,newdata) {
  predict(object,newdata)$predictions[, "yes"]
}
cl <- makeCluster(10)
registerDoParallel(cl)
clusterEvalQ(cl, library(ranger))
time_take <- system.time({
shap_v_rc_sta <- fastshap::explain(
  object = rf_r_frq,
  X = x,
  pred_wrapper = pfun,
  shap_only=FALSE,
  nsim = 100,
  parallel = TRUE)
})
stopCluster(cl)
time_take
sv_sta <- shapviz(shap_v_rc_sta)
colnames(sv_sta) <- c(
  "Elevation",
  "Aspect index",
  "Slope",
  "Annual precipitation",
  "Vegetation type",
  "Fire severity",
  "Postfire disturbance",
  "Reforestation",
  "Years after fire"
)
sv_importance(sv_sta, kind = "beeswarm")
sv_importance(sv_sta, kind = "no")
ggsave(paste0(p_path,"result/plot/shap_beewarm_stat.jpeg"),
       width = 7,height=5)
sv_dependence(sv_sta, v = "Elevation")+
  scale_x_continuous(breaks=seq(600,4000,200))

sv_var <- sv_importance(sv_sta, kind = "bar",show=FALSE)$data$feature

sv_plot <- lapply(sv_var,function(var){
   p <- sv_dependence(sv_sta, v = as.character(var),
              color_var="Fire severity",alpha=0.5)+
     geom_hline(yintercept = 0,lty="dashed",color="gray30")+
     theme_bw()
   ggsave(paste0(p_path,"result/plot/rf_result/beewarm_rec_sta_",
                 var,".jpeg"),
          width = 7,height=5,plot=p)
   return(p)
})
wrap_plots(sv_plot, ncol = 3,
           guides="collect",
           axis_titles="collect_y",
           tag_level = "new")+
  plot_annotation(tag_levels = "A")
ggsave(paste0(p_path,"result/plot/SHAP_all_var_stat.jpeg"),
       width=12,height = 9,dpi=600)
```
## 6.3 recover year
檢視是否植群恢復所需年之建模
```{r}
#### 進行random forest 分析
rf_recov_y <- nbr_stg_bp[!is.na(recover_y)]
rf_r_rcvy <- ranger(recover_y~dem+asp_ind+slope+pre+veg_type+max_dnbr_5y+inc,
                   data=rf_recov_y, 
                   write.forest = TRUE,
                   num.trees = 1000,
                   importance="permutation")
x_rcy <- rf_recov_y[, c("dem", "asp_ind", "slope", 
                    "pre", "veg_type", "max_dnbr_5y", 
                    "inc")] 
summary(rf_r_rcvy)
importance(rf_r_rcvy)
rf_r_rcvy
rf_r_rcvy$r.squared
ranger::importance(rf_r_rcvy)
```

## 6.4 shap analysis of recover years
```{r}
#### 利用shap分析檢視是否復原
pfun_rcy <- function(object,newdata) {
  predict(object,newdata)$predictions
}
pfun_rcy(rf_r_rcvy,x_rcy)
cl <- makeCluster(10)
registerDoParallel(cl)
clusterEvalQ(cl, library(ranger))
time_take <- system.time({
shap_v_rc_y <- fastshap::explain(
  object = rf_r_rcvy,
  X = x_rcy,
  pred_wrapper = pfun_rcy,
  shap_only=FALSE,
  nsim = 100,
  parallel = TRUE)
})

stopCluster(cl)
time_take
sv_rcy <- shapviz(shap_v_rc_y)


colnames(sv_rcy) <- c(
  "Elevation",
  "Aspect index",
  "Slope",
  "Annual precipitation",
  "Vegetation type",
  "Fire severity",
  "Postfire disturbance")
sv_importance(sv_rcy, kind = "beeswarm",viridis_args= getOption("D"))
sv_importance(sv_rcy, kind = "no")
ggsave(paste0(p_path,"result/plot/shap_beewarm_recov_y.jpeg"),
       width = 7,height=5)
sv_waterfall(sv_rcy)
sv_var_rcy <- sv_importance(sv_rcy, kind = "bar",show=FALSE)$data$feature

sv_rcy_plot <- lapply(sv_var_rcy,function(var){
   p <- sv_dependence(sv_rcy, v = as.character(var),
              color_var="Fire severity",color="#AF0900",
              alpha=0.5,viridis_args= getOption("D"))+
     geom_hline(yintercept = 0,lty="dashed",color="gray30")+
     theme_bw()
   ggsave(paste0(p_path,"result/plot/rf_result/beewarm_recy_",
                 var,".jpeg"),
          width = 7,height=5,plot=p)
   return(p)
})
wrap_plots(sv_rcy_plot, ncol = 3,
           guides="collect",
           axis_titles="collect_y",
           tag_level = "new")+
  plot_annotation(tag_levels = "A")
ggsave(paste0(p_path,"result/plot/SHAP_all_var_recy.jpeg"),width=12,height = 9,dpi=600)

```
## 6.5 spetial autocorrelation
```{r}
library(spdep)
### for recover state
test_au <-data.table(nbr_stg_bp[,.(id,is_recover,recover_y,x,y)],
                     rf_r_frq$predictions)
test_au[,pred:=ifelse(yes>no,1,0)][,obsP:=ifelse(is_recover=="yes",1,0)]
test_au[,residual:=obsP-pred]
coords_nb <- dnearneigh(as.matrix(coords), 0, max(dist_matrix))
coords <- test_au[, c("x", "y")]
dist_matrix <- dist(coords)
coords_nb <- dnearneigh(as.matrix(coords), 0, max(dist_matrix))
weights <- nb2listw(coords_nb, style = "W")
aucor_r <- moran.test(test_au$residual, weights)
aucor_r
### for recover year
test_au <-data.table(nbr_stg_bp[is_recover=="yes",.(id,recover_y,x,y)],
                     pred=rf_r_rcvy$predictions)
test_au[,residual:=recover_y-pred]
coords <- test_au[, c("x", "y")]
dist_matrix <- dist(coords)
coords_nb <- dnearneigh(as.matrix(coords), 0, 50000)
weights <- nb2listw(coords_nb, style = "W")
aucor_r_2 <- moran.test(test_au$residual, weights)
aucor_r_2 

```




